【裁判字號】    98,上重更(四),42
【裁判日期】    981201
【裁判案由】    強盜殺人
【裁判全文】
臺灣高等法院臺南分院刑事判決    98年度上重更(四)字第42號
上  訴  人  臺灣臺南地方法院檢察署檢察官
上  訴  人
即  被  告  甲○○
                    現於臺灣臺南監獄
選任辯護人  許良宇律師（扶助律師 ）
輔  佐  人  乙○○
                    現於臺灣臺南監獄
上  訴  人
即  被  告  丁○○
                    現於臺灣臺南看守所羈押中
選任辯護人  張仁懷律師
上  訴  人
即  被  告  戊○○
                    現於臺灣臺南監獄臺南分監執行中
選任辯護人  何冠慧律師
上列上訴人因被告強盜殺人等案件，不服臺灣臺南地方法院92年
度重訴字第33號中華民國94年6月3日第一審判決（起訴案號：臺
灣臺南地方法院檢察署92年度偵字第9631號、第10346號、第106
79號、第13628號），提起上訴，判決後，經最高法院第4次發回
更審，本院判決如下：
    主  文
原判決關於戊○○、甲○○、丁○○共同意圖勒贖而擄人而故意
殺人，暨戊○○、甲○○定其應執行刑部分均撤銷。
戊○○、甲○○共同犯強盜而故意殺人，均處無期徒刑，均褫奪
公權終身，扣案如附表一、附表二所示之物均沒收。
丁○○共同犯強盜而故意殺人，處無期徒刑，褫奪公權終身，扣
案如附表二所示之物均沒收。
    事  實
一、戊○○於民國（以下同）81年、82年間，因違反懲治盜匪條
    例、槍砲彈藥刀械管制條例、麻醉藥品管理條例及犯搶奪、
    偽造文書、竊盜等案件，經法院分別判刑，並定應執行刑為
    有期徒刑12年確定，自81年9月24日起執行，於88年7月23日
    假釋出監，其於假釋期間再犯罪，經撤銷假釋，應執行殘刑
    4年4月3日，自94年1月20日起執行。又於92年間違反槍砲彈
    藥刀械管制條例及偽造文書罪，經法院分別判刑，並定應執
    行刑為有期徒刑12年7月，另於92年間因毒品危害防制條例
    案，經法院判處有期徒刑1年8月，以上各判處之刑接續執行
    ，預定於112年11月16日執行期滿（於本案未構成累犯）。
    甲○○於92年間因違反槍砲彈藥刀械管制條例罪，經法院判
    處有期徒刑10年、併科罰金新台幣（下同）40萬元，自95年
    3月14日起執行，現在臺灣綠島監獄執行中，另於92年間因
    毒品危害防制條例案，曾經送觀察勒戒完畢。
二、戊○○與甲○○因施用毒品關係，而與丁○○、寅○○兄弟
    認識，另寅○○（本案涉犯共同結夥3人以上攜帶兇器強盜
    罪業經前審判刑10年確定）則與其女友子○○（子○○原為
    同案被告，業經判決無罪確定）2人在高雄縣燕巢鄉○○村
    ○○路27之6號租屋同居。戊○○、甲○○均因施用毒品而
    懷疑綽號「發仔」之庚○○販賣毒品，因而認其應有相當積
    蓄。詎戊○○、甲○○、丁○○、寅○○4人為圖獲取不法
    利益，竟萌生共同意圖為自己不法所有之結夥3人以上，以
    強暴、脅迫致使不能抗拒而使他人交付財物之強盜犯意，於
    92年7月間藉口戊○○向庚○○（65年4月21日生）購買毒品
    海洛因時，以庚○○在海洛因內添加葡萄糖出售為由，商議
    對庚○○強盜。嗣於得知庚○○以其友人辛○○名義，向林
    金誠租用8S-5361號小客車後，即於92年8月16日（起訴書誤
    為17日）晚上10時30分許，由戊○○、甲○○及丁○○3人
    ，輪流至高雄縣大社鄉○○村○○路338巷23號庚○○住處
    附近等候，伺機在8S-5361號小客車上安置衛星定位追蹤器
    ，以利在庚○○外出時，追蹤庚○○之去向，並於92年8月
    17日5時許，成功安裝衛星定位追蹤器於該車上。嗣於92年8
    月17日上午6時許，戊○○等人經由連接衛星定位追蹤器個
    人掌上型數位電腦（PDA）發現庚○○在高雄市○○區○○
    路「頑皮家族休閒育樂廣場」，戊○○、甲○○2人旋即前
    往高雄縣燕巢鄉○○村○○路27之6號寅○○住處，與寅○○、丁○○會合。由戊○○駕駛ZP-4916號小客車，搭載甲○○、丁○○及寅○○，並由戊○○、甲○○持附表一所示
    之槍彈（戊○○、甲○○2人持有槍、彈部分，業經判刑確
    定），與不知帶有槍彈之丁○○、寅○○前往頑皮家族休閒
    育樂廣場後門停車場等候。嗣發現庚○○所駕駛之8S-5361
    號小客車後，戊○○即將所駕駛小客車，停於庚○○小客車
    旁埋伏。迨於92年8月17日上午7時30分許，戊○○等人見庚○○獨自步出「頑皮家族休閒育樂廣場」時，即由甲○○抱
    住庚○○，戊○○、丁○○用手銬銬住庚○○，致使庚○○
    不能抗拒，隨即強押庚○○進入ZP-4916號小客車，強取庚○○所駕駛8S-5361號小客車鑰匙後，並在庚○○所駕駛之
    上開小客車內搜得庚○○所有疑似安非他命2兩及海洛因1錢
    （此部分因未扣得該等物品爰未認定該等物品係第一級、第
    二級毒品）。戊○○等4人於強押庚○○後，即由戊○○駕
    駛ZP-4916號小客車，並由甲○○及丁○○於車內押住庚○○；寅○○則駕駛庚○○所駕駛之8S-5361號小客車尾隨在
    後，因而妨害庚○○得使用租來之8S-5361號小客車權利。
    而後其等又將庚○○押至高雄縣大社鄉（起訴書誤為大樹鄉
    ）觀音山上某處，向庚○○強索30萬元或等價毒品，經庚○○討價還價，同意支付12萬元現金及以10錢海洛因代替給付
    後，戊○○等人即脅迫庚○○於同日上午9時30分許，以庚○○自己之0000000000號行動電話，撥打0000000000號其母
    親丙○○行動電話，要丙○○為其準備12萬元，並約定於同
    日下午2時30分許，由甲○○、丁○○前往庚○○住處取款
    ，戊○○則將庚○○押至高雄縣燕巢鄉橫山村附近等候。甲○○則駕駛6W-8985號小客車（該車為甲○○岳母陳平妹所
    有，已發還甲○○配偶楊惠雯）搭載丁○○至庚○○住處，
    惟未遇丙○○，僅遇見庚○○胞弟張哲榮，甲○○遂向張哲
    榮稱：是你哥哥庚○○要我來向你媽媽拿錢，你媽媽在不在
    等語。甲○○並以其0000000000號行動電話，撥打戊○○00
    00000000號行動電話，由庚○○與張哲榮通話，張哲榮於電
    話中告知庚○○母親丙○○不在家後，甲○○、丁○○即駕
    車前往高雄縣燕巢鄉橫山村附近與戊○○會合，並令庚○○
    再撥打電話與丙○○聯絡，要丙○○務必備妥12萬元，並再
    次約在高雄縣大社鄉○○路7號「大社加油站」旁香腸攤交
    付。嗣於92年8月17日下午3時30分許，由甲○○駕駛8S-536
    1號小客車，丁○○、寅○○分坐於後座庚○○兩旁控制庚○○，至大社鄉○○路7號大社加油站旁香腸攤，向丙○○
    取得強盜所得12萬元得手。
三、戊○○等人於取得強盜所得12萬元後，認尚有毒品海洛因未
    給付，乃向庚○○強索，要庚○○撥打電話給綽號「偉仔」
    之不詳姓名成年男子，要「偉仔」拿出海洛因給付，並約在
    高雄市某處交付毒品海洛因。嗣戊○○等人至約定處所後，
    發現綽號「偉仔」有他人陪同到場，遂不敢前往收取毒品海
    洛因。戊○○等人為取得毒品海洛因，乃於92年8月17日晚
    上9時24分許將庚○○強押至上開寅○○租屋處，戊○○並
    要庚○○繼續聯繫綽號「偉仔」，要「偉仔」獨自赴約，但
    仍未能如願。戊○○、甲○○、丁○○及寅○○，非但繼續
    控制庚○○之行動自由，並以手銬反銬庚○○雙手，以黑色
    膠帶及米黃色膠帶纏繞庚○○眼睛，及以背帶、米黃色膠帶
    綁住庚○○雙腳，至92年8月18日凌晨3時許，戊○○、甲○○、丁○○及寅○○朋分上開強盜所得12萬元後，因庚○○
    一直未能與綽號「偉仔」取得連繫，戊○○、甲○○與丁○○3人，乃外出打電動玩具，寅○○則在租屋處睡覺，並囑
    住在寅○○租屋處之子○○看管仍處於不能抗拒狀態之庚○○，然子○○未予應允。直至92年8月18日上午6時30分許，
    戊○○、甲○○及丁○○返回寅○○租屋處時，見庚○○尚
    未聯繫上綽號「偉仔」以便交付毒品海洛因，渠等3人即共
    同基於傷害人之身體之犯意，分持鋁棒、木棒及不明銳器等
    物毆打庚○○頭部及腳部，致庚○○頭部受傷血流滿面（此
    部分傷害未具合法告訴）。詎庚○○於被毆反抗過程中，因
    咬傷甲○○，戊○○、甲○○與丁○○3人竟另起共同殺人
    之犯意聯絡，明知口、鼻部為人之呼吸道，屬人體要害，且
    呼吸道如遭堵塞，將無法呼吸，於極短時間內，即足以致人
    於死亡，渠3人仍於上開共同強盜之犯罪行為中，基於共同
    殺害庚○○之犯意聯絡，由丁○○以黑色膠帶，甲○○以米
    黃色膠帶分別纏繞、封住庚○○之口、鼻部，再以木棒、鋁
    棒繼續攻擊庚○○頭部，導致庚○○受有鼻子頰管斷裂，右
    眉端上方有銳器割刺傷3.55×1.5公分，皮下無出血傷勢，
    庚○○終因呼吸道受阻不能呼吸，而當場在寅○○租屋處窒
    息死亡。
四、戊○○、甲○○及丁○○發現庚○○死亡後，乃利用當日即
    92年8月18日凌晨7時許人煙較少時，為掩飾其等殺人之犯行
    ，共同基於遺棄屍體犯意，將庚○○屍體抬至8S-5361號小
    客車，而於移動庚○○屍體過程中，並造成庚○○右下腹有
    3×1.5公分、深2公分死後刺傷。嗣由戊○○駕駛該車，搭
    載丁○○及庚○○之屍體，甲○○則自行駕駛6W-8985號小
    客車，尾隨在後，由高雄縣燕巢鄉○○○○道臺一線北上行
    駛，途經高雄縣岡山鎮、路竹鄉、湖內鄉，及臺南市○○街
    、臺南縣仁德鄉○○路、臺南縣新化鎮○○街等地，四處尋
    找棄屍地點，約於92年8月18日下午2時許，駛至台南縣新化
    鎮礁坑裡九層嶺產業道路時，見該處僻靜，認係棄屍妥適地
    點，即將車輛停放該處，並拆下8S-5361號小客車上音響（
    未據告訴，但已發還林金誠）及衛星定位追蹤器後，將庚○○屍體連同8S-5361號小客車，一併棄置於前揭九層嶺礁坑
    高分48支14號電桿附近產業道路旁後。再由甲○○駕駛6W-8
    985號小客車，搭載戊○○、丁○○，返回寅○○租屋處。
    至92年8月20日上午10時30分許，路人辰○○行經臺南縣新
    化鎮礁坑裡九層嶺產業道路旁，發現8S-5361號小客車停放
    該處數日，乃報警處理。經警方鑑識組勘查採證，發現庚○○躺臥車後座，頭朝右車門，並靠臥於右後椅背上，右手靠
    在右前椅背上，左手被反壓於身體腰部下方（兩手之間綑綁
    膠帶仍相互連接），雙腳屈起於左後乘客座腳踏板上，雙手
    、腳、眼、嘴等部位，均遭米黃色及黑色膠帶綑綁纏繞，臉
    部並沾滿含有大量血跡之衛生紙。經採擷被害人左手食指、
    中指及環指指紋各1枚，送刑事警察局鑑識比對，始查知被
    害人為庚○○。嗣警方並於8S-5361號小客車後車箱內塑膠
    袋上，採擷1枚指紋，將該枚指紋，送刑事警察局鑑識，比
    對結果，證實與戊○○右食指指紋相符，警方隨即成立專案
    小組，追捕戊○○。並於附表三所示時地，先後逮捕戊○○
    等人，且扣得戊○○、甲○○共同未經許可持有之用以犯本
    件強盜殺人案之如附表一所示之槍、彈，及扣得其等所有供
    本件犯罪所用之如附表二所示物品，詳如附表二所示。
五、案經臺灣臺南地方法院檢察署檢察官指揮刑事警察局，臺南
    縣警察局、臺南縣警察局刑事警察隊及新化分局，高雄市政
    府警察局苓雅分局，成立專案小組，自動檢舉偵辦，暨由臺
    南縣警察局刑事警察隊及新化分局，報請臺灣臺南地方法院
    檢察署檢察官偵查起訴。
    理  由
壹、證據能力方面：
一、
  (1)按被告以外之人於檢察事務官、司法警察官或司法警察調查
    中所為之陳述，與審判中不符時，其先前之陳述具有較可信
    之特別情況，且為證明犯罪事實存否所必要者，得為證據。
    刑事訴訟法第159條之2定有明文。又該條所謂「具有較可信
    之特別情況」，係指證人於司法警察調查中所為之陳述，與
    審判中不符，而其先前之陳述，從客觀上之環境或條件等情
    況加以觀察，有足以取代審判中交互詰問之可信性保證者而
    言。證人所為之先前陳述，相較於審判中之陳述，是否具有
    更可信之特別情況，應依其陳述時外部之客觀情況判斷；而
    所謂「特別可信性」，係指陳述是否出於供述者之真意、有
    無違法取供情事之信用性而言，故應就偵查或調查筆錄製作
    之原因、過程及其功能等加以觀察其信用性，據以判斷該傳
    聞證據是否有顯不可信或有特別可信之情況而例外具有證據
    能力。查證人戊○○於警詢中之供述，與其於原審審理時所
    為之證述內容就其與庚○○間之債權債務關係前後供述不一
    ，然證人戊○○上開警詢時之陳述，係先經告知得行使之權
    利及夜間得拒絕接受訊問等情，經其同意後始接受訊問，且
    先經訊問相關案情，由證人一一陳述後，始經記載於偵訊筆
    錄之中，嗣並經證人閱覽筆錄無訛，再按捺指印所製作完成
    ，全程並經錄音存證，足見該警詢筆錄確係本於證人戊○○
    之陳述內容所製作，且符合取證之合法程序，則證人戊○○
    於警詢中所為之供述，自具有較可信之特別情況，且其於警
    詢中所為之供述，復為證明被告犯罪事實存否所必要者，揆
    諸上開規定，自得採為證據。
  (2)証人即被告丁○○與原審共同被告寅○○、子○○於警詢所
    為之供証，屬審判外陳述，且與審判中所述又無不符之處，
    從而前揭証人於警詢所為之供証，無刑事訴訟法第一百五十
    九條之二例外情形，依同法第一百五十九條第一項之規定，
    應無證據能力。
二、
  (1)按刑事訴訟法第158條之3規定「證人、鑑定人依法應具結而
    未具結者，其證言或鑑定意見，不得作為證據。」，查證人
    丙○○、張哲榮於偵訊（除張哲榮於92年9月15日之偵訊）
    之供述證據，未經具結，並經被告丁○○於本院異議，故該
    部分之供述證據不具證據能力。
  (2)又按刑事訴訟法第158條之3規定：「證人、鑑定人依法應具
    結而未具結者，其證言或鑑定意見，不得作為證據。」，所
    謂「依法應具結而未具結者」，係指檢察官或法官依刑事訴
    訟法第175條之規定，以證人身分傳喚被告以外之人（證人
    、告發人、告訴人、被害人、共犯或共同被告）到庭作證，
    或雖非以證人身分傳喚到庭，而於訊問調查過程中，轉換為
    證人身分為調查時，此時其供述之身分為證人，則檢察官、
    法官自應依本法第186條有關具結之規定，命證人供前或供
    後具結，其陳述始符合第158條之3之規定，而有證據能力。
    若檢察官或法官非以證人身分傳喚而以共犯、共同被告身分
    傳喚到庭為訊問時，其身分既非證人，即與「依法應具結」
    之要件不合，縱未命其具結，純屬檢察官或法官調查證據職
    權之適法行使，當無違法可言。而前揭不論係本案或他案在
    檢察官面前作成未經具結之陳述筆錄，係屬被告以外之人於
    偵查中向檢察官所為之陳述，本質上屬於傳聞證據，基於保
    障被告在憲法上之基本訴訟權，除該被告以外之人死亡、身
    心障礙致記憶喪失或無法陳述、滯留國外或所在不明而無法
    傳喚或傳喚不到、或到庭後拒絕陳述等情形外，如已經法院
    傳喚到庭具結而為陳述，並經被告之反對詰問，前揭非以證
    人身分而在檢察官面前未經具結之陳述筆錄，除顯有不可信
    之情況者外，依刑事訴訟法第159條之1第2項，仍非不得為
    證據，惟應於判決內敘明其符合傳聞證據例外之理由。不能
    因陳述人未經具結，即一律適用本法第158條之3之規定，排
    除其證據能力（最高法院97年度台上字第1373號判決參照）
    。查戊○○、甲○○、丁○○、寅○○、子○○於檢察官訊
    問時其中未經具結之陳述，係以被告身分接受訊問，自無應
    命具結之適用；另其等於審理中，復經以證人之身分傳訊供
    被告等人詰問，有各該筆錄可稽（本院上訴卷(二)第180-208
    頁、本院更(一)卷第122-133頁、本院更(三)卷第140-142頁），
    ，此外，復無刑事訴訟法第159條之1第2項所定「顯有不可
    信之情況」，是證人戊○○、甲○○、丁○○、寅○○、子
    ○○前開以共同被告身分所為之供述，應有證據能力。
三、復按除顯有不可信之情況外，公務員職務上製作之紀錄文書
    、證明文書，亦得為證據，刑事訴訟法第159條之4第1款定
    有明文。惟該條款所規定公務員職務上製作之文書，必需屬
    一般性，非特定性而作成，始符合該條文書之要件，否則即
    無該條之適用。本案文書證據「0802專案現場勘察報告」係
    針對本案所特定製作，不具備例行性之要件，性質上非屬前
    開條款所定之公務員職務上製作之紀錄文書，應無證據能力
    。惟本院已依職權傳訊製作該公文書之卯○○、丑○○到庭
    結證稱：該文書之內容係其依現場狀況所記載，是該文書之
    內容已因證人卯○○、丑○○之證稱而轉變為供述證據，該
    供述內容既經本院行交互詰問程序，自有證據能力，附此敘
    明。
四、末按被告以外之人於審判外之陳述，雖不符傳聞證據得為證
    據之例外規定，而經當事人於審判程序同意作為證據，法院
    審酌該言詞陳述或書面陳述作成時之情況，認為適當者，亦
    得為證據。當事人、代理人或辯護人於法院調查證據時，知
    有第159條第1項不得為證據之情形，而未於言詞辯論終結前
    聲明異議，視為有前項之同意，刑事訴訟法第159條之5定有
    明文。本件除除前開證據外，本判決所引用之言詞及書面證
    據，經本院於審理時提示檢察官、被告及其等辯護人均表示
    無意見，且迄至言詞辯論終結前亦未聲明異議，應視為同意
    作為證據，本院審酌該等證據之取得過程並無瑕疵，與本案
    待證事實間復具有相當之關聯性，自得採為證據。
貳、認定事實所憑之證據及其理由
一、訊據上訴人即被告戊○○、甲○○、丁○○3人，均坦承於
    前揭時地，押走被害人庚○○及已取得被害人庚○○請其母
    丙○○代為交付之12萬元，惟均否認有擄人勒贖而故意殺害
    被害人之犯行，亦否認有強盜而故意殺害被害人之犯行。
  (一)被告戊○○辯稱：伊與被害人庚○○第2次交易海洛因時，
    庚○○所販賣之海洛因摻入大量葡萄糖粉，伊花3萬元購買1
    錢半海洛因，經施用後發現該毒品嚴重造假，乃押庚○○要
    其賠償20萬元，其中拿到的12萬元，係被告賣假毒品賠償的
    錢，並非擄人勒贖，也非強盜，又被害人庚○○在寅○○租
    屋處時，尚未死亡，伊等並曾餵食被害人庚○○毒品解癮，
    被害人離開寅○○租屋處還會出聲、掙扎，前往臺南縣新化
    途中，伊曾買香腸給被害人庚○○食用，被棄置時伊等並取
    下手銬換上膠帶，以利被害人庚○○脫困，伊等並無殺人之
    故意。
  (二)被告甲○○、丁○○均辯稱：伊等與戊○○、寅○○等人押
    走被害人庚○○，係幫戊○○處理毒品買賣糾紛，並非意圖
    擄人而勒贖，也非強盜，被害人庚○○在寅○○住處出發時
    還會出聲、掙扎，而未死亡，伊等3人載被害人庚○○至新
    化九層嶺，是要放被害人走的，伊等不知道庚○○為何會死
    亡，及伊等並無殺人之故意云云。
二、關於被告戊○○、甲○○、丁○○與寅○○4人共同強盜部
    分：
  (一)查被告戊○○、甲○○、丁○○與寅○○4人確於上開時地
    共謀結夥3人以上對被害人庚○○進行強盜財物，利用在庚○○車上安裝衛星定位追蹤器，在高雄市○○區○○路「頑
    皮家族休閒育樂廣場」後門發現庚○○獨自步出後，即由戊○○、甲○○持槍械與寅○○、丁○○等共同強押庚○○進
    入ZP-4916號小客車內，強索30萬元，經討價還價，以支付
    現金12萬元及以10錢海洛因代替給付，嗣自庚○○之母丙○○處取得12萬元款項之事實，業據被告等人供承不諱（詳偵
    字第9631號卷(一)第156頁、偵查卷(二)第278頁、偵查卷(三)第8
    頁、第14頁、第15頁、第24頁、偵查卷(四)第91頁)，核與證
    人即被害人庚○○胞弟張哲榮於92年9月15日偵查中證稱：
    92年8月17日14時30分許，甲○○來我家，說是我哥叫他來
    拿錢的，我說錢在我媽媽那裡，甲○○是駕駛被害人庚○○
    的車子來等語（詳偵字第9631號卷(三)第34頁）之情節相符。
    又扣案之槍、彈經送刑事警察局鑑定結果，均有殺傷力一節
    ，亦有該局鑑定書在卷可稽（附於92年偵字第9631號卷(四)第
    48頁至第86頁，其鑑定文號及鑑定結果有殺傷力情形，如附
    表一編號1、2、3所示）。
  (二)雖被告等均另辯稱：因被告戊○○與被害人庚○○間，有毒
    品海洛因買賣糾紛，渠等為求索賠，始以妨害自由手段，脅
    迫被害人庚○○給付賠償金，渠等並無擄人勒贖或強盜之犯
    意云云。經查：
  1.被告戊○○於警訊中供稱：伊以3萬元向庚○○購得1錢半毒
    品被騙，要他以10倍價格賠償（即須還30萬元），庚○○在
    我們暴力脅迫，答應拿12萬元出來賠償，另要庚○○聯絡「
    阿偉」將10錢海洛因，相當20萬元帶來等語（詳偵字第9631
    號卷(一)第94-96頁）。但於原審以證人身份經檢察官詰問時
    卻證稱：之前庚○○就欠伊20萬元，伊找庚○○很多次，他
    都沒有出面等語（詳原審卷(二)第32頁)。足見被告戊○○對
    於伊與庚○○間之債權債務關係所為之供述前後不一，是否
    屬實已有疑義，況縱認被告戊○○確係被騙3萬元（依後所
    述，此部份無法證明），其竟要被害人庚○○賠償10倍價額
    即30萬元（含現金及10錢重海洛因），兩者並不相當，亦顯
    非被告戊○○所謂單純之討債，自難謂無不法所有之意圖，
    是被告戊○○、甲○○、丁○○與寅○○等4人持兇器、結
    夥3人以上、以強暴、脅迫方式強押被害人庚○○，並要庚○○通知其家人拿出現金12萬元、要庚○○通知其友人交付
    毒品海洛因，顯係基於意圖為自己不法之所有，以強暴、脅
    迫致使不能抗拒而取他人之物之加重強盜行為無誤。
  2.證人子○○於檢察官偵查中供稱：「之前我聽寅○○說，戊○○叫他和他們一起去抓人就有錢賺，寅○○就是因我們生
    活不好，所以才和他們一起做」等語（詳偵字第9631號卷(一)
    第140頁），可見被告戊○○等人於強押庚○○之前，即有
    強盜財物之主觀認知。
  3.查被害人庚○○因死亡多時，其前科資料已刪除而未保存於
    電腦，致本院無法由前科資料調取庚○○之前案資料，經本
    院前審向南部各監所函查有無以前庚○○在押、在監資料，
    嗣臺灣屏東監獄、臺灣高雄看守所查復有庚○○在監、所之
    資料後，本院前審依該資料上之案號調取庚○○以前之案卷
    ，再由調得之案卷內查出庚○○確有毒品前科，有上開監所
    函文及庚○○前案資料影本在卷可參（見本院更(二)審(二)卷第
    66、96、100、166-180頁）。惟查依庚○○前案資料所示，
    其固有多次施用毒品前科，但查無販賣毒品之案件，致無法
    查知庚○○確有販賣毒品海洛因之情事，而被告戊○○、甲○○、丁○○與寅○○等4人復無法提出確切證據，證明被
    告戊○○確曾向被害人庚○○購買毒品，自難僅憑被告之供
    述即認被告戊○○與被害人庚○○之間有何買賣毒品海洛因
    之債務糾紛。
  4.綜上，本件並無證據證明被告戊○○確曾向庚○○購買過毒
    品海洛因，並因而發生糾紛，顯見被告戊○○、甲○○、丁○○與寅○○等4人係於犯案後，為脫免重罪，乃相互勾串
    ，所為編造之詞。惟一般擄人勒贖之案件，犯罪行為人大都
    要求鉅大金額，或數百萬元或數千萬元甚至更多，不會只要
    求20萬元或30萬元之贖金或其他等價之代替給付，且為儘速
    取贖及掩飾其行蹤，係由犯罪行為人直接與被害人家屬洽談
    贖金，且通電話時間短暫，以防被查獲發話地點，於為取信
    被害人家屬才會令被害人出聲告知平安，應無由被害人自己
    與其家屬洽談付款情事，且本案交款地點在高雄縣大社鄉之
    香腸攤，被告甲○○等人去取款時復未為適當掩飾，故丙○○、張哲榮均能指認出係甲○○前往取款，由上開情形觀之
    ，本案情節應不合擄人勒贖之要件，而應係被告戊○○、甲○○、丁○○與寅○○等4人以藉口庚○○出賣予戊○○之
    毒品海洛因摻入大量葡萄糖粉，致戊○○被騙為由，以結夥
    3人以上攜帶槍彈等客觀上可作為兇器之物（其中丁○○、
    寅○○對攜帶槍彈部分不知情）及手銬，強押庚○○，而後
    以強暴、脅迫方法致使庚○○不能抗拒而取得不法所得之加
    重強盜犯行，洵可認定。
三、被告戊○○、甲○○、丁○○與寅○○4人於強押庚○○後
    為取得強盜所得，繼續向被害人庚○○強索第一級毒品海洛
    因，及被告戊○○、甲○○、丁○○於強盜行為中殺害庚○○並棄屍部分：
  (一)被告戊○○、甲○○、丁○○與寅○○於強押庚○○後，為
    取得毒品海洛因之不法所有之財物，繼續命被害人庚○○連
    繫綽號「偉仔」之人以取得第一級毒品海洛因未著後，為控
    制被害人庚○○行動自由，而以手銬銬住被害人庚○○雙手
    、以膠帶纏繞被害人庚○○眼睛，及以背帶、米黃色膠帶綁
    住被害人庚○○雙腳等情，亦據戊○○、甲○○及證人子○○供明在卷（詳9631號偵查卷(一)第96頁、第157頁、160頁、
    同偵查卷(二)第181頁、原審卷(二)第30頁），復有手銬2副、膠
    帶1捆扣案可證（參9631號偵查卷(三)第158-161頁），此部份
    之事實堪以認定，合先敘明。
  (二)至92年8月18日上午6時30分許，戊○○、甲○○及丁○○返
    回寅○○租處時，見庚○○尚未聯繫上「偉仔」交付毒品，
    3人即共同基於傷害犯意，分持鋁棒、木棒及不明銳器等物
    ，毆打庚○○頭部及腳部，致庚○○頭部受傷血（傷害部分
    不另為不受理判決，詳後述），庚○○於被毆反抗過程中，
    咬傷甲○○，戊○○、甲○○與丁○○3人竟另行起意，而
    於上開強盜行為中，共同基於殺害被害人庚○○之犯意聯絡
    ，由丁○○以黑色膠帶，甲○○以米黃色膠帶分別纏繞、封
    住庚○○口、鼻部，再以木棒、鋁棒繼續攻擊庚○○頭部，
    導致庚○○受有鼻子頰管斷裂，右眉端上方有銳器割刺傷
    3.5乘1.5公分，皮下無出血傷勢，庚○○最後因呼吸道受阻
    不能呼吸，而當場在寅○○租屋處窒息死亡，亦有下列證據
    可供證明：
  1.被告戊○○於偵查中及原審供稱：在寅○○家，甲○○用球
    棒、我拿棍子打被害人庚○○；庚○○在寅○○處，於92年
    8月18日天快亮時，有被毆打，我拿木棒、甲○○拿鋁棒打
    被害人庚○○腳和頭部（詳9631號偵查卷(一)第157頁、原審
    卷(二)第26-27頁）。被告甲○○於偵查中供稱：被害人庚○○咬我的手，我拿球棒打他的嘴部2下，戊○○用腳踢他，
    丁○○有毆打庚○○（詳9631號偵卷(一)第160頁背面）。被
    告丁○○於偵查中及原審供稱：被害人庚○○身體的傷，是
    戊○○及甲○○打的；有看到被害人庚○○遭戊○○、甲○○分持木棍、鋁棒毆打等語（詳9631號偵查卷(一)第154頁、
    原審卷(二)第37頁）。證人子○○於偵查中及原審供稱：92年
    8月18日上午5、6時許，丁○○、甲○○、戊○○回來，我
    被打架聲吵醒，我醒來看到他們3人，在打那個男的；被害
    人庚○○於92年8月18日清晨約6、7時，有被毆打等語（詳
    9631號偵查卷(一)第140頁背面、原審卷(二)第17頁）。參酌被
    告戊○○、甲○○、丁○○等人之上開供述及確有棒球棒1
    支與鋁棒1支扣案等情觀之，足以證明被告戊○○、甲○○
    、丁○○係分持鋁棒、木棒及不明銳器等物，毆打被害人庚○○，致被害人庚○○頭部、鼻子、右眉端上方受有傷害，
    故被告丁○○於本院審理時辯稱：未毆打被害人庚○○云云
    ，並不足取。
  2.依被告戊○○於原審供稱：被害人庚○○的眼睛和嘴巴，有
    被貼膠帶，嘴巴是甲○○黏的，在頑皮家族休閒育樂廣場釣
    蝦場出來帶上車後，就黏住他的眼睛；打被害人庚○○後，
    不讓他叫，才用膠帶貼上他嘴巴（詳原審卷(二)第28頁、第30
    頁）。被告甲○○於偵查中供稱：因被害人庚○○大叫，丁○○拿膠布封被害人庚○○的嘴巴（詳9631號偵查卷(三)第16
    頁）。被告丁○○於偵查中及原審供稱：被害人庚○○嘴巴
    的膠布應是甲○○封的；依死者照片顯示，黑色膠帶及衛生
    紙，是甲○○所作；被害人庚○○頭部黑色膠帶，是甲○○
    綁的；眼睛部分膠帶，都是我貼的等語（詳9631號偵查卷(一)
    第154頁、偵查卷(三)第9頁、第313頁、原審卷(二)第39頁）。
    證人子○○於偵查中供稱：18日凌晨，丁○○有用黑色膠帶
    ，綑被害人庚○○眼和嘴巴等語（詳9631號偵查卷(三)第306
    頁）。互核上開被告及證人之供述，及參酌死者庚○○陳屍
    狀況照片顯示，被害人庚○○係眼睛、鼻子遭黃色膠帶綑綁
    ，其上方再以衛生紙貼住，嘴巴遭黃色、黑色兩種膠帶綑綁
    （內黃外黑）等情（詳0820專案現場勘察報告第2頁），可
    證被害人庚○○頭部，曾遭黃色及黑色2種膠帶綑綁，亦甚
    明確，被告等於本院審理時辯稱：僅以膠帶綑綁眼睛至鼻樑
    部以及嘴巴至下巴，並未綑綁鼻孔，與前述情節不符，亦不
    足取。
  3.再經檢警於92年9月3日前往高雄縣鳳旗路27之6號即寅○○
    與子○○租處採驗，在屋內取得黑色膠帶一捲，該捲膠帶上
    有指紋及血跡（詳9631號偵查卷(三)第214-218頁）。嗣後鑑
    驗結果，發現膠帶上該枚指紋，經比對刑事警察局檔存丁○○指紋卡左拇指指紋相符（詳9631號偵查卷(三)第225頁、第
    226頁所附刑紋字第0920169915號刑事警察局鑑驗書）。另
    外該膠帶上血跡，則與被害人庚○○血液相符（詳9631號偵
    查卷(三)第227-231頁所附刑醫字第0920160104號刑事警察局
    鑑驗書）。由上開膠帶有被告丁○○左拇指指紋及被害人庚○○血跡反應，參酌發現被害人庚○○屍體當時，血跡滿面
    ，且大量分佈在其所著衣物上半部（詳專案現場勘查報告18
    頁所附編號13、27、32，42頁照片編號51）等事證經綜合研
    判，應係被告戊○○、甲○○、丁○○3人，毆打被害人庚○○時，被告丁○○以黑色膠帶，纏繞被害人庚○○口鼻無
    疑。又據警方發現被害人庚○○時現場照片及補充報告顯示
    （詳9631號偵查卷(三)第187頁），膠帶纏繞情形為：綑綁被
    害人庚○○頭部，先係以黑色膠帶捆繞5至6層，再以米黃色
    膠帶捆繞一層；死者喉部（頸部）遭黑色膠帶捆繞3層；雙
    手及雙腿遭黑色膠帶捆繞。黑色膠帶，係由被告丁○○所黏
    貼，已如前述，至於米黃色膠帶，於發現被害人庚○○屍體
    時，已經被除下，無從再檢驗指紋，但依經驗法則，既然被
    告丁○○已經使用黑色膠帶，黏貼被害人庚○○，且黑色膠
    帶並未用盡，而在毆打被害人庚○○瞬間，被告丁○○應不
    至於另行再更換米黃色膠帶。又從共同被告等人供述可知，
    下手黏貼膠帶者，除被告甲○○、丁○○互相指摘係對方所
    為外，其餘共同被告亦均供稱，係被告甲○○、丁○○所為
    ，從而被告丁○○既以黑色膠帶，黏貼被害人庚○○，則米
    黃色膠帶，自應為被告甲○○所為，殆無疑問。
  4.被告戊○○、甲○○、丁○○3人於上開時地，以膠帶纏繞
    綑綁被害人庚○○口、鼻部，令被害人庚○○無法呼吸而窒
    息之方式殺害被害人庚○○之事實，已如前述，並有證人卯
    ○○、丑○○結證之「0820專案現場勘察報告」、被告寅○○住處即高雄縣燕巢鄉○○路27之6號勘驗筆錄（詳偵字第
    9631號卷(二)第178頁）、臺南縣警察局現場勘察採證報告書
    及現場照片46紙、刑事警察局對所有蒐證所得證物所為鑑驗
    書共3份（附於偵字第9631號卷(三)第186頁至224頁、第225頁
    至231頁）、法務部法醫研究所對被害人庚○○屍體解剖報
    告（附於第998號相驗卷第15頁至23頁）在卷可稽，參酌被
    害人庚○○自遭被告戊○○、甲○○、丁○○3人，抬上8S-
    5361號小客車後，至為人發現陳屍該處為止，即未再離開該
    小客車；而被害人庚○○右腹部，卻發現一死後刺傷，自係
    在被害人庚○○被抬上8S-5361號小客車前，或是抬上車當
    時所造成，再參照鑑定報告及法醫之陳述（詳如後述），被
    害人庚○○於戊○○、甲○○、丁○○，將其抬上8S-5361
    號小客車前，應即已死亡，應可認定。
  5.按共同實施犯行數人其整體犯行與結果間，具有因果關係時
    ，凡有參與整體犯行實施者，均應就整體犯行負責。又口、
    鼻部為人之呼吸道，及頭部均屬人體要害，且呼吸道如遭堵
    塞，將無法呼吸，在極短時間內，即足以致人於死亡，顯屬
    常情，被告等三人亦無不知之理，查本件被告戊○○、甲○○、丁○○3人，於毆打被害人庚○○時，因被害人庚○○
    喊叫求救，及被告甲○○遭被害人庚○○反咬一口，被告甲○○、戊○○、丁○○3人，為防止被害人庚○○再出聲喊
    救，以免強盜犯行曝光，被告戊○○、甲○○、丁○○3人
    ，乃基於共同殺人之犯意聯絡，一邊持足以傷人鋁棒、木棍
    毆打人體脆弱頭部，同時一邊以膠帶黏貼被害人庚○○口鼻
    部位，使得被害人庚○○死亡，由被告戊○○、甲○○、丁○○或黏貼膠帶，封住被害人庚○○口鼻或攻擊被害人庚○○頭部行為觀之，足以證明被告戊○○、甲○○、丁○○3
    人，有致被害人庚○○於死之決心。而被告甲○○、戊○○
    、丁○○3人，均未互相阻止、制止或反對，皆具有共同實
    施關係，尤其，上開黏貼膠帶整體犯行，與被害人庚○○死
    亡結果，具有相當因果關係，顯具有共同殺人之故意，自應
    同負強盜而故意殺人既遂刑責；即被害人庚○○死亡結果，
    係出自於被告戊○○、甲○○、丁○○3人整體犯行。因此
    ，庚○○之死亡與被告3人之殺人行為，顯有相當因果關係
    ，故被告戊○○、甲○○、丁○○3人上開強盜而故意殺人
    之犯行，事證明確，均堪認定。
  (三)雖被告戊○○、甲○○及丁○○均辯稱，當時被害人庚○○
    仍未死亡，離開寅○○租屋處還會出聲、掙扎，前往臺南縣
    新化途中，伊等曾買香腸給被害人庚○○食用，到現場時也
    將手銬解下、膠帶放鬆，要讓其逃離，伊等並未殺害被害人
    庚○○云云。惟查：
  1.經警察機關，勘查採證被害人庚○○陳屍在車上之現況，被
    害人庚○○係躺臥車後座，頭朝右車門並靠臥於右後椅背上
    ，右手靠在右前椅背上，左手被反壓於身體腰部下方，雙腳
    屈起於左後乘客座腳踏板上，雙手、腳、眼、嘴等部位，均
    遭米黃色及黑色膠帶綑綁纏繞，臉部並沾滿含有大量血跡衛
    生紙，到現場時已封鎖現場，故現場未遭破壞，並經前往現
    場勘察之刑警癸○○於本院前審審理時供證明確（詳本院更
    (一)審(二)卷第68-71頁)。依被害人庚○○上開陳屍情形，其雙
    手既遭膠帶反縛於背後，其如何能夠自行解脫膠帶，況左手
    尚且被身體壓住，雙眼不僅為米黃色膠帶所纏繞，且膠帶上
    並由沾含有大量血液衛生紙所矇覆，根本無法看見眼前景象
    ，衡情，人之雙眼、雙手及腳，均遭綁住，自不可能自行脫
    困。
  2.被害人庚○○死亡原因，經法醫研究所於92年10月31日鑑定
    結果認：死因為口鼻有膠帶經過之痕跡，造成呼吸道阻塞窒
    息，死亡方式為他殺，有法務部法醫研究所92法醫所醫鑑字
    第1208號鑑定書附卷可按（見92年相字第998號相驗卷第15
    頁至第23頁）。原審為昭慎重，再依職權及依被告聲請，請
    法務部法醫研究所，再就被害人庚○○死因及死亡時間表示
    意見，經該所覆稱：(1)死者胃內無內容物，死亡時間距最後
    一餐4小時以上。死因為膠布阻塞呼吸道，故死亡時間在膠
    布纏繞半小時內。(2)本所毒化學檢驗，係採用儀器系統分析
    法來檢驗；首先以頂空氣相層析分析儀（HS\GC）定量送檢
    體中酒精、甲醇及丙酮濃度；再以螢光偏極免疫分析法（FP
    IA-TDX）來篩驗檢體中，是否含有鴉片類、安非他命類，若
    篩驗結果為陽性反應，則再重新取樣，以氣相層析質譜儀（
    GC\MS）進行定量檢驗；此外本所亦將送驗檢體以酸性萃取
    法以GC\MS-進行其他酸性藥物及鹼性藥物篩驗（包含農藥檢
    測）；本件經上述檢驗方法檢驗結果，除發現含酒精成分外
    ，均未發現含鴉片類、安非他命類、鎮靜安眠藥、農藥及其
    他常見毒藥物成分，有該所於93年5月13日法醫理字第09300
    01320號函在卷可憑（附於原審卷(二)136頁至137頁），並經
    鑑定人即壬○○法醫師於原審結證供稱：(1)鑑定書有提到，
    因為死者來的時候，膠帶已經移除，但是依據外表觀察，死
    者雙耳連線以下到下巴有白色壓跡，人死後應該會有充血反
    應，但是這個部分因為有東西壓住，所以沒有充血，而鼻頭
    蒼白，鼻頭代表外呼吸道，外呼吸道及嘴巴均堵起來，舌頭
    腫脹突出，是死後的變化，兩側內部皮膚較深，因為內部受
    壓力較小，所以皮膚顏色較深，臉部呼吸道外側受壓力較大
    ，所以皮膚較蒼白，所以「因而判定膠布經過其口、鼻」。
    (2)此次函詢內容中就舌頭外吐部分，因為看到死者屍體時已
    嚴重腐敗，嚴重腐敗到內部觀察結果，胸腹腔內左右肋膜腔
    內積有油膩物質，表示其身體內的脂肪，因為溫度的關係，
    而全部跑到體腔裡面來，這就告訴我們為何會看到舌頭突出
    膠布外面的原因，因為不管膠布再怎麼黏貼，碰到油，就是
    自己會被壓開，加上屍體腐敗時，腹腔內會有壓力，所以將
    舌頭推出。且死者外生殖器腫脹，此是因為人死後蛋白質及
    受細菌影響而腫脹，就是有甲浣氣體而腫脹，做解剖的時候
    ，就可以證實，因為解剖時，劃破屍體有砰一聲，體腔內的
    氣體就全部跑出來，這氣體還保存在體內的時候，就是個壓
    力，會把內臟往外壓出來。(3)在這個案子裡面，沒有其他可
    能死亡原因。(4)被害人不可能因天氣很熱，悶在車內窒息而
    死，理由為：被告手腳並未被綑的很牢，且被害人是27歲的
    成年人，身高176公分，如果被綑綁在內，覺得不舒服，應
    該有力量可以踹門，當然不會因為天氣熱休克死亡（詳本院
    上訴卷(二)第118-125頁），另鑑定人即壬○○法醫師就被告
    之疑點亦詳為鑑定說明：(1)毒品除非是量不足驗不出來，否
    則不受時間限制。(2)膽汁沒有檢查出來毒物反應，胸腔、腹
    腔也沒有發現。(3)（毒品）6到12個小時後，會跑到膽汁內
    。(4)沒有發現嚴重致命的外傷存在。(5)兩個耳朵連線到下巴
    ，有膠布纏繞痕跡。(6)在鼻頭部位，較為蒼白，有被壓迫的
    痕跡，這是他呼吸道被阻塞的一個證據。(7)胃內無內容物，
    死前狀況表示處於胃排空、飢餓的狀態。若有吃大腸，因是
    糯米類，排空時間至少要4個小時以上。(8)膠布纏繞的很密
    ，一點空氣都沒有，5分鐘就會死亡。(9)臉部有被纏繞痕跡
    ，膠布被剪掉（詳原審卷(三)第111-113頁）。另法務部法醫
    研究所並進一步鑑定指出：(1)因膠布經過之痕跡涵蓋口鼻，
    死者應為膠帶經過而造成窒息，就本案而言未發現其他致死
    原因。(2)舌頭外吐乃是死後屍體腐敗所致，此可由身體外觀
    腫脹之情形和體腔記憶體有油膩物質等因素研判。(3)綜合上
    述資料，死者因膠布掩住口鼻而死，其胃內無內容物，因此
    判斷其死亡時間在94年8月18日早上死亡。(4)毒物檢查結果
    並未發現毒物存在。」有法務部法醫研所94年10月18日法醫
    理字第0940003832號函可按（附於本院上訴審(二)卷第171頁
    ）。
  3.被告丁○○具狀請求傳訊己○○法醫查明庚○○屍體上鼻孔
    有無遭膠帶粘貼封住乙節（見本院更(二)審(二)卷第187頁），
    經證人己○○法醫於本院前審結證稱：「我到達現場時候，
    屍體在車的後座，應該是沒有移動。（臺南縣警察局勘查編
    號32號屍體照片，當時死者的鼻孔部分，有無被膠帶黏貼封
    住？）就我個人由照片看，死者的鼻孔是有被膠帶黏住。（
    請提示相驗卷第11頁，此案件是由何檢體去化驗毒品反應？
    ）有採取胸腔液及膽汁送驗毒化檢查。（吸毒之後因新陳代
    謝，之後多久時間就驗不出來？）假如被害人生前有吸毒的
    話就能檢驗出來，但是人死亡後就沒有新陳代謝的問題。（
    剛剛就編號32號之照片是否能請證人指認鼻孔部分？）就是
    因為他的鼻孔被蓋住，所以沒有辦法從該照片指認鼻孔的所
    在。（編號34號照片，被害人的鼻孔有無被膠帶矇住？）當
    然有。（你去相驗時，有無將被害人臉部膠帶拆下來？）有
    的。（當時是否能由屍體的外觀上看出窒息死亡？）我們相
    驗的時候就看出來是窒息死亡，後來解剖的結果更可證明是
    窒息死亡。」等語（見本院更(二)審(三)卷第6-10頁）。被告丁○○具狀請求本院前審再向法務部法醫研究所函詢，本院前
    審依其聲請意旨函查（見本院更(二)審卷第194-195、257-258
    頁），法務部法醫研究所於96年4月23日再函覆稱：「(1)本
    案因屍體腐敗，體內已無血液存在，未取得血液，加上體腔
    乾燥，故以礦泉水沖洗胸腔取得胸腔沖洗液，也許量不足或
    死者生前未使用毒品藥物，故未檢測血液檢體。(2)膽汁中酒
    精僅為62mg/dl，未達100mg /dl，正常下對人的行為無影響
    ，何況死者屍體已腐敗，也會因細菌產生一些酒精，故膽汁
    中之酒精為可忽略之情況。(3)…經查原鑑定書之所述屍體
    嚴重腐敗。舌頭腫脹凸出及皮膚色澤深及表皮剝離等情形
    均符合葉教授所述之死後腐敗很快之描述。法醫學上窒息之
    定義為氧之供應不足，其產生原因主要為供應不足，如上
    吊、切斷血流，悶死等。競爭紅血球之攜帶位置：如一氧
    化碳中毒、氰化物等。或破壞呼吸每等方式。本案死者因
    口鼻有膠帶繞過而產生阻斷氧氣之供給，即研判死者死因為
    呼吸道阻塞而造成窒息死亡。(4)若依上述之結論死者先死亡
    再高溫下悶其屍體其結果為加速腐敗，此可由原先之時間加
    以推論，亦較符合，即以常溫（25度C）死者之屍體腐敗程
    度約為5至7天，應大於其棄屍至發現時間。此點亦於前次出
    庭時由被告之敘述推論出其死亡時間。若依張員所述為迷昏
    後再高溫而窒息，有下列幾項問題不支援其說法：毒藥物
    檢測未檢出生前有使用昏迷之藥物。膠帶繞過口鼻且有壓
    痕。若張員已知死者之狀況而故意加以棄置荒野，其結果
    也是符合他殺之原則，即餵藥使他昏迷而棄置荒野之過程含
    有故意之意圖存在。否則餵藥後棄置人口眾多之處，結果必
    然不同。四肢有擦挫傷較符合於膠帶繞過口鼻之外力固持
    死者之跡證，若口鼻均被阻塞，死者就會窒息死亡，當然無
    抵抗力可言，即死者先死而後遭棄屍。」等語（見本院更(二)
    審(三)卷第59-60頁），另經本院依被告丁○○聲請先後委請
    台南縣警局將編號34、40、59、57號之照片加以放大後，有
    照片在卷可參（本院更三卷二第114至117頁、本院更四卷一
    第315頁），亦未有如被告丁○○所稱鼻孔處未遭膠帶粘貼
    封住之情形云云，從而此部份之證據亦無法為被告等有利之
    證明，併此敘明。
  4.被告甲○○等再具狀請求本院向法務部法醫研究所函詢，本
    院依其聲請意旨（並檢送臺灣屏東監獄、高雄看守所函附被
    害人於監所中之就醫情形）函查鑑定人：「(一)附件所示係庚○○在監所服用藥物之紀錄，依該藥品名稱之記載，庚○○
    係患何種疾病而需服用該等藥品？該疾病是否會導致庚○○
    死亡？(二)庚○○有施用毒品之前科，其是否可能係因施用毒
    品所引發之後遺病而導致死亡？(三)一般施用毒品後，新陳代
    謝經過多久時間，即無法驗出（如以本案法醫所檢驗之方法
    ）？(四)庚○○死亡原因，是否能排除係因其他疾病所導致？
    」、「(一)附件所示係庚○○在監所服用藥物之紀錄，依其記
    載，庚○○於91年1月6日、92年2月1日曾罹患急性上呼吸道
    炎，該急性上呼吸道炎之症狀是否會和毒癮戒斷時之症狀混
    淆？本件庚○○之死亡情狀是否有罹患急性上呼吸道炎之可
    能？若庚○○於毒癮戒斷時，適罹急性上呼吸道炎，是否會
    導致庚○○死亡？(二)一般窒息死亡，其眼球是否會有【針點
    狀出血】，本件依貴所鑑定書記載，庚○○之【兩眼角膜混
    濁，眼球突出】，是否符合窒息死亡之症狀？」（見本院更
    (三)審卷(二)第187頁、卷(三)第44頁），法務部法醫研究所分別
    於97年7月15、9月17日函覆稱：「(一)本次函詢之問題均未在
    原鑑定報告中出現相類似之證據，故先整理下列事項如下：
    …2.毒藥物於採驗過程中未見其成分或衍生物存在，則難以
    證明於短期內有使用該項藥物之情形。更難以證實該項藥物
    和死亡之相關性。…4.就監所之處方箋中藥物和原鑑定書毒
    化學檢查結果比對，均未見有藥物存在，並無證據支持死者
    生前有使用處方箋內之藥物，故下列回答僅供參考，無事實
    加以證實。(二)有關處方箋相關疑義，意見如下：1.死者於監
    所中之處方大多依其症狀而開立，主要為腸胃道症狀或感冒
    等情形開立處方。上二者之症狀常會和毒癮戒斷時之症狀混
    淆，但所給之藥物可改善其症狀。2.依上述症狀均屬感覺不
    舒服之情況，於症狀緩解後即消失，不會造成死亡。若超過
    想像中嚴重的急性症狀，則死者於監獄中即造成死亡。後面
    的事情就不會發生。…(三)死者有服用毒品之前科，其後遺症
    有可能如下：1.心血管疾病：此一情況因屍體腐敗無法證實
    ，若由生前之描述，死者為年輕且遭綁票經過一段時間死亡
    等情況，應可排除心血管疾病。2.毒癮戒斷後再度吸食造成
    過量而死亡：因毒藥物檢查無發現而應可排除其戒斷症狀之
    可能性。…(三)檢測出毒品之條件須考慮劑量和靈敏度，而代
    謝速率則須考慮毒藥物的種類，一般常見之嗎啡半生期（代
    謝一半所須之時間）為1.3-6.7小時，安非他命則為5-81小
    時。」（本院更(三)卷(二)第212-213頁）、「(一)本案首先須將
    時間切割開來，其原理為小時候罹患上呼吸道炎是否會造成
    長大後死亡是相同的。基本上毒癮戒斷某些症狀和上呼吸道
    炎類似，但在專業之判斷應可釐清。(二)解剖時屍體腐敗，無
    法證實，毒藥物之檢查也不支持是否因上呼吸道炎在服藥。
    若以解剖當時情況研判生前應無咽喉水腫之情況。…(四)【針
    點狀出血】須視何種原因造成之窒息，一般須有外力加諸頸
    部較容易出現，【兩眼角膜混濁，眼球突出】為死後變化。
    」（本院更(三)卷(三)第62-1頁），是鑑定人已排除被害人可能
    是因急性上呼吸道炎或毒癮戒斷症狀導致之死亡原因。
  5.由上開證人壬○○法醫、己○○法醫之證述、法醫研究所進
    一步之說明，及證人癸○○之陳述，應足以確定被害人係因
    遭被告以膠布掩住口鼻而造成窒息死亡，別無他因，故被害
    人庚○○死亡原因，為窒息死亡甚為明確。雖證人子○○於
    偵查中曾供稱：「...在凌晨6點半至7點左右，他們將那男
    的拉上車上，那個男的說『爸爸、媽媽救我』，之後戊○○
    、丁○○、甲○○一起要帶那個男的出去...」等語(92年偵
    字第9631號卷一第140頁)，然與其於偵查中另供稱：「我是
    看到那男的眼睛被用黑色膠帶和衛生紙封著，在那男的被抬
    出去之前，有看到他的嘴巴和鼻子被封起來，是那男的在被
    打時就有聽到他講話『嗚嗚』的聲音，封眼睛的黑色膠帶是
    丁○○封的。」等語(92年偵字第9631號卷第142頁)，於原
    審審理時證稱：「(當他們要載庚○○離開寅○○住處，要
    去九層嶺時，庚○○的意識如何？)我是躲在棉被裡面，但
    是我還有聽到庚○○在叫。」等語(原審卷二第196頁），其
    中對於被害人庚○○有無講話情形所述並不一致，已有可議
    ，另參酌證人寅○○於本院更四審時到院證稱「（他們要離
    開，被害人有說什麼嗎？）沒有講話」等語（本院更四卷二
    第31頁），經核二人對於被害人庚○○之情形供述亦不一致
    ，又證人寅○○於同日審理期日另證稱「起先被害人自己走
    ，後來他掙扎才用抬手、抬腳的方式將被害人抬上車，不到
    一分鐘的時間」（本院更四卷第31頁），亦與本院前揭認定
    被害人腳部業經綑綁而無從自行走路之情節未符，從而證人
    子○○、寅○○之證詞均不足資為認定被害人於離開寅○○
    租屋處時被害人庚○○仍未死亡之依據。
  6.參以，被告等人對被害人張丁人強盜之目的係為取得12萬元
    及毒品海洛因，從而於被告等人取得12萬元後，被告等人仍
    未滿足，復向庚○○強索第一級毒品海洛因，要庚○○撥打
    電話連絡向綽號「偉仔」之人拿出第一級毒品海洛因，即在
    未取得毒品前仍持續拘束被害人之自由，並於被害人聯絡無
    著而未能如願取得毒品之際，另基於傷害之犯意而持鋁棒、
    棒球棒等物毆打庚○○頭部及身體等處，造成庚○○臉部受
    傷而流血而傷害庚○○（詳如後述伍部份），則由被告等人
    前揭行為以觀，衡情，被告等人在未取得毒品前豈有任令讓
    被害人離去之可能，被告等辯稱載被害人庚○○至臺南縣新
    化鎮○○○○○道路現場，是要放他走的，伊等並未殺害被
    害人庚○○云云，無足採信。
  7.綜上，被告等辯稱：曾餵食被害人庚○○毒品解癮，離開寅
    ○○租屋處庚○○還會出聲、掙扎，在寅○○住處出發時還
    活著，並未死亡，前往臺南縣新化途中，曾買香腸給被害人
    庚○○食用，到臺南縣新化鎮礁坑裡九層嶺產業道路現場時
    也將手銬解下，膠帶放鬆，要讓其逃離，並未殺害被害人庚○○云云，無足採信，亦顯與上開鑑定結果不符，自難採信
    。至被告及其辯護人聲請本院另送其他機關鑑定被害人之死
    因一節，如前述本院認本件被害人係因遭被告以膠布掩住口
    鼻而造成窒息死亡，即被害人庚○○死亡原因為窒息死亡甚
    為明確，無再送鑑定之必要，併此敘明。
  (四)庚○○死亡後，被告戊○○、甲○○、丁○○將被害人庚○○屍體，抬上8S-5361號小客車後，從寅○○租屋處，沿高
    雄縣燕巢鄉、路竹鄉、湖內鄉、臺南市○○街、臺南縣仁德
    鄉○○路、臺南縣新化鎮○○街路線，尋找棄屍地點，有92
    年8月18日被告戊○○行動電話0000000000與甲○○行動電
    話0000000000通聯紀錄在卷可稽（附於警卷(一)第139頁、第
    147頁）。此外，另依道路監視器所拍攝錄影照片2張顯示（
    附於92年偵字第9631號卷(一)第48頁、第49頁），該輛8S-563
    1號小客車車位，在臺南縣歸仁鄉○○村○○○路○段，其
    時間為92年8月18日11時10分許；於臺南縣仁德鄉○○村○○路461號前，其時間則為92年8月18日11時5分。查臺南縣
    歸仁鄉○○村○○○路，係在臺南縣仁德鄉○○村○○路46
    1號之北，由此可知，被告甲○○等人駕駛8S-5631號小客車
    ，預備拋棄被害人庚○○屍體，應係在92年8月18日11時10
    分許，經過上述兩處位置，此與被告將車輛往北行駛路線相
    符（相關位置地點詳92年偵字第9631號卷(四)第34頁）。又被
    告戊○○供稱：92年8月18日14時許抵達臺南縣新化鎮礁坑
    裡九層嶺產業道路上，將被害人庚○○腳上米黃色膠帶拆開
    ，連同8S-5631號小客車，棄置於前述道路旁後離去等語（
    詳92年偵字第9631號卷(一)第96頁），核與前述通聯紀錄所示
    所在地相符，由此可證，被告戊○○、甲○○、丁○○實際
    上棄屍路線，確與前述通聯紀錄、錄影照片所示路線相符。
  (五)綜上所述，被告戊○○、甲○○、丁○○3人基於殺人之故
    意，由被告甲○○、丁○○以膠帶纏繞綑綁被害人庚○○口
    鼻部，致令其無法呼吸窒息死亡，再將被害人庚○○屍體，
    棄於荒郊野外，遂行渠等殺害被害人庚○○及掩飾犯罪跡證
    目的，被告戊○○、甲○○、丁○○3人，明知被害人庚○○於渠等棄屍之際，已經死亡，然渠等既係以膠帶纏繞被害
    人庚○○頭部，作為殺害被害人庚○○手段，以棄屍作為遺
    棄被害人庚○○屍體方法，被告戊○○、甲○○、丁○○3
    人，具有共同強盜殺人及遺棄屍體故意，甚為明確，被告戊○○、甲○○、丁○○等人所辯，均無可採。本件被告戊○○、甲○○、丁○○3人上開犯行，事證明確，均堪認定。
參、論罪科刑之理由
一、查被告行為後，刑法第28條、第55條等條文亦已於94年2月2
    日修正公布，其中(1)第28條已由原先之「二人以上共同實施
    犯罪之行為者，皆為正犯」，修正為「二人以上共同實行犯
    罪之行為者，皆為正犯」，足見修正後刑法第二十八條之規
    定，已將陰謀共同正犯及預備共同正犯，排除在共同正犯之
    範疇之外。(2)第55條已由原先之「一行為而觸犯數罪名，或
    犯一罪而其方法或結果之行為犯他罪名者，從一重處斷」，
    修正為「一行為而觸犯數罪名者，從一重處斷。但不得科以
    較輕罪名所定最輕本刑以下之刑」，而將有關牽連犯之規定
    予以刪除。是依上開規定，被告行為後刑法第28條、第55
    條等條文之內容，於客觀上均已發生實質上之變更，自應依
    新修正刑法第二條第一項之規定予以比較適用。茲審酌被告
    之行為無論依新法或舊法之規定，均屬共同正犯，新法並無
    有利於被告之情形；另牽連犯之規定，則因被告之犯行，依
    後所述，因具有牽連犯之關係，如依95年7月1日新法施行前
    之刑法第55條之規定，僅從一重處斷即可，如依民國95年7
    月1日新法施行後刑法之規定，則因牽連犯之規定業已刪除
    ，其所犯上開各罪，均應分論併罰；足見修正後刑法第28條
    、第55條牽連犯等之廢除，均無有利於被告之情形。是綜合
    比較新舊法結果，以舊法較有利於被告，依民國95年7月1日
    施行之刑法第2條第1項前段之規定，自應適用行為時法即民
    國95年7月1日修正施行前刑法第28條、第55條之規定，合先
    敘明。
二、
  (一)
  (1)查被告戊○○、甲○○、丁○○及原審被告寅○○4人，共
    同基於為自己不法所有之犯意，結夥3人以上，持具殺傷力
    之改造手槍及子彈等在客觀上可作為兇器使用之物（其中丁○○、寅○○對攜帶槍彈部分不知情）及手銬，強押被害人
    庚○○，再以強暴脅迫之方法命庚○○交付12萬元及10錢海
    洛因等財物，庚○○被迫通知其母丙○○交付12萬元，被告
    等4人仍不滿足，再脅迫庚○○通知其友人「偉仔」交付毒
    品海洛因10錢未獲，因其等已取得財物即現金12萬元，即屬
    強盜既遂，雖其等尚未取得毒品海洛因10錢，但仍不影響其
    等強盜既遂之犯行，合先敘明。
  (2)又被告戊○○、甲○○、丁○○3人於其等上開強盜行為中
    （仍在等待收取毒品海洛因10錢之不法所得中），因庚○○
    遲未通知綽號「偉仔」提出毒品海洛因10錢，乃共同毆打庚○○（未具告訴，不另為不受理判決，詳下述），嗣因庚○○反抗咬傷甲○○，其3人竟於強盜行為進行中另萌生故意
    殺害庚○○之犯意聯絡，以膠帶纏繞綑綁被害人庚○○之口
    鼻部，致令其無法呼吸死亡，核其3人所為均係犯刑法第332
    條第1項之犯強盜罪而故意殺人既遂罪。
  (3)公訴人雖認被告戊○○、甲○○、丁○○3人係犯刑法第348
    條第1項之擄人勒贖而故意殺人罪，但查，刑法上擄人勒贖
    罪，須行為人自始有使被害人以財物取贖人身之意思，如使
    被害人交付財物，別有原因。為達其取得財物之目的而剝奪
    被害人之自由者，除應成立其他財產之犯罪或牽連妨害自由
    罪外，要無成立擄人勒贖之餘地。查被告4人向庚○○強索
    之財物僅12萬元及毒品海洛因10錢，並非如一般擄人勒贖之
    案件，動輒要求數百萬元或數千萬元或更高之金額，且一般
    擄人勒贖係所要勒贖款項，係由犯罪行為人直接與被害人家
    屬洽談贖金、約定交款地點，於為取信被害人家屬才會令被
    害人出聲告知平安，應無由被害人直接與其家屬洽談交付款
    項情事，而本案係由庚○○告知其家屬需款12萬元，並於高
    雄縣大社之香腸攤交付，且被告甲○○於取款時復未掩飾其
    容貌，故本案犯罪情節不合於擄人勒贖罪之要件，而應係犯
    刑法第332條第1項之犯強盜罪而故意殺人罪，公訴人起訴法
    條尚有未洽，惟基本社會事實相同，起訴法條應予變更。
  (4)又在強盜犯行中為防止被害人脫逃及排除障礙或壓抑被害人
    之反抗，或對被害人施以強暴行為，或對週遭被害人親友為
    壓制其防止或救援行為，除行為人有另行起意故意傷害或故
    意妨害自由者外，在觀念上，應為強盜犯行所吸收，不應再
    論以妨害自由或傷害罪。故被告戊○○、甲○○、丁○○、
    寅○○4人，對被害人庚○○於強盜犯行所為傷害（非下述
    被告戊○○、甲○○、丁○○3人另行起意之傷害而不另為
    不受理部分）、恐嚇、妨害自由，因無證據證明另行起意而
    故意犯傷害、恐嚇及妨害自由之罪，依上開說明，皆應認係
    強盜罪犯行所吸收，均不另論罪。
  (二)被告戊○○、甲○○、丁○○遺棄庚○○屍體之行為，均係
    犯刑法第247條第1項之遺棄屍體罪。又遺棄屍體犯行，已據
    檢察官於起訴書載明（參見起訴書第7頁），雖檢察官漏未
    敘明該起訴法條，但仍應認為業已起訴，本院自得併予審究
    。
  (三)被告3人所犯強盜而故意殺人罪及遺棄屍體罪，相互間有犯
    意聯絡及行為分擔，均應論以共同正犯，另其等所犯之強盜
    犯行部份與寅○○間，亦有犯意聯絡及行為分擔，為共同正
    犯。又被告戊○○、甲○○、丁○○3人所犯遺棄屍體罪，
    係為湮滅強盜而故意殺人之罪證，其所犯遺棄屍體罪與所犯
    強盜而故意殺人罪，有方法、目的關係，為牽連犯，應依修
    正前刑法第55條後段之規定，從較重之犯強盜而故意殺人罪
    處斷。
肆、撤銷改判之理由
一、原判決以被告戊○○、甲○○、丁○○所犯之罪，事證明確
    ，因予論罪科刑固非無據。惟查：
  (一)按被告以外之人於審判外之言詞或書面陳述，除法律有規定
    者外，不得作為證據，刑事訴訟法第159條第1項定有明文。
    查本案共同被告等人及其他與本案相關連之證人子○○、張
    英花、張哲榮等人於警詢或偵查中之證述，依上開規定原均
    屬傳聞證據，原判決未說明係何依據而有證據能力，即遽為
    引用，容有未洽。
  (二)被告戊○○、甲○○、丁○○均係犯刑法第332條第1項強盜
    而故意殺人罪。原判決未予仔細勾稽致認被告戊○○、甲○○、丁○○均係犯刑法第348條意圖勒贖而擄人而故意殺人
    罪，亦有未當。
  (三)被告於92年8月間行為後，新刑法第28條及第55條已於94年2
    月22公布修正，並於95年7月1日起施行，原審未及比較適用
    ，亦有未洽。
二、被告3人上訴意旨否認犯罪，檢察官上訴意旨認甲○○、丁○○部份量刑太輕，分別指摘原判決不當，雖均不足取，
    另檢察官就被告戊○○併案部分認與本案有裁判上一罪關係
    ，原審未予審判，因而提起上訴，依後所述，亦屬無理由（
    ，但原判決此部份既有上開可議之處，自屬無可維持，應由
    本院將原判決關於被告戊○○、甲○○、丁○○共同意圖勒
    贖而擄人而故意殺人部分暨被告戊○○、甲○○定其應執行
    刑部分予以撤銷。爰審酌：
  (一)被告戊○○：因案假釋嗣再犯案而被通緝，於通緝期間，不
    知悔改，竟處於主導地位，聚集被告甲○○、丁○○與寅○○等人，犯下本件加重強盜案，於取得12萬元現金財物後，
    仍續行妨害被害人行動自由，並與被告甲○○、丁○○，或
    持棍棒毆打被害人庚○○，或持膠帶封住被害人庚○○口、
    鼻部，終致被害人庚○○口、鼻被封，而窒息死亡，其致被
    害人庚○○死亡之手段殘酷，雖並未分擔以膠帶纏繞足以戕
    害剝奪被害人生命法益之實行行為，然其既係基於犯案之主
    導地位，惡性重大，又被告戊○○於被害人庚○○死亡後，
    再與被告甲○○、丁○○共同將被害人庚○○屍體，遺棄於
    極少人走動產業道路，並綑綁被害人庚○○如同物品一般，
    致被害人庚○○屍體，已開始腐敗腫脹，仍不得入土，其行
    為泯滅人性至極，並其犯罪動機、目的、手段及犯後態度等
    情，爰予以量處無期徒刑，並依法宣告褫奪公權終身。
  (二)被告甲○○：曾有竊盜、強盜前科而執行有期徒刑完畢，有
    其前案紀錄在卷可憑，於本案雖未構成累犯，但其有前科在
    案，仍不知悔改，竟與被告戊○○、丁○○與寅○○等人，
    犯下本案加重強盜罪，於取得不法所得12萬元後，竟未將被
    害人庚○○釋放，又續行妨害被害人庚○○行動自由，並與
    被告戊○○、丁○○，或持棍棒毆打被害人庚○○，或持膠
    帶封住被害人庚○○口、鼻部，終致被害人庚○○口、鼻被
    封，而窒息死亡，而被告甲○○亦為黏貼米黃色膠帶者，其
    貼膠帶行為係致被害人庚○○死亡之重要原因，又被告甲○○於被害人庚○○死亡後，再與被告戊○○、丁○○，共同
    將被害人庚○○屍體，遺棄於極少人走動產業道路，並綑綁
    被害人庚○○如同物品一般，致被害人庚○○屍體，已開始
    腐敗腫脹，仍不得入土，其行為泯滅人性至極，並其犯罪動
    機、目的、手段、非處於主導地位及犯後態度等情，認惡性
    已達有量處無期徒刑必要，乃量處無期徒刑，並依法宣告褫
    奪公權終身。
  (三)被告丁○○：曾因違反麻醉藥品管理條例案及侵佔罪而被判
    處徒刑及罰金，有其前科紀錄在卷可佐，於本案雖未構成累
    犯，但其有前科在案，仍不知悔改，竟與被告戊○○、甲○○、寅○○等人，犯下本案加重強盜罪，於取得不法所得12
    萬元後，竟未將被害人庚○○釋放，又續行妨害被害人庚○○行動自由，並與被告戊○○、甲○○，或持棍棒毆打被害
    人庚○○，或持膠帶封住被害人庚○○口、鼻部，終致被害
    人庚○○口、鼻被封，而窒息死亡，而被告丁○○亦為黏貼
    黑色膠帶者，其貼膠帶行為，係致被害人庚○○死亡之重要
    原因，又被告丁○○於被害人庚○○死亡後，再與被告戊○○、甲○○共同將被害人庚○○屍體，遺棄於極少人走動產
    業道路，並綑綁被害人庚○○如同物品一般，致被害人庚○○屍體已開始腐敗腫脹仍不得入土，其行為泯滅人性至極，
    並其犯罪動機、目的、手段、非處於主導地位及犯後態度等
    情，認其惡性，已達於有量處無期徒刑必要，乃量處無期徒
    刑，並依法宣告褫奪公權終身。
三、另附表一所示之槍、彈均為違禁物，應依刑法第38條第1項
    第1款規定，於被告戊○○、甲○○科刑項下予以宣告沒收
    ，至被告丁○○部份，因其所犯本件之強盜殺人案件，並無
    參與持有系爭槍、彈而違反槍砲彈藥刀械管制條例之情事，
    且該部分被訴犯行業經法院判決無罪確定，則戊○○、甲○○之持有系爭槍、彈，自屬與丁○○之參與犯罪行為完全無
    關，爰未在其所犯本件強盜殺人罪內宣告沒收，併此敘明。
    又扣案附表二所示之物，均為被告等人所有，供本案犯罪所
    用之物，詳如附表二所示，爰併依刑法第38條第1項第2款規
    定宣告沒收。
伍、不另為不受理判決部分：
一、公訴意旨略以：被告戊○○等人於取得12萬元後，仍未滿足
    ，復向庚○○強索第一級毒品海洛因，要庚○○撥打電話向
    綽號「偉仔」之姓名年籍不詳之人，要「偉仔」拿出第一級
    毒品海洛因充當贖款，並約定於高雄市某處取贖，戊○○等
    人至約定處所後，發現「偉仔」另協同他人到場，遂不敢前
    往取贖，而心生怨恨，並於同日晚上9時24分許，將庚○○
    強押至上開寅○○住處，戊○○厲聲要庚○○繼續聯繫「偉
    仔」，要「偉仔」獨自赴約，但未能如願，戊○○、甲○○
    、丁○○及寅○○等人遂持鋁棒、棒球棒等物毆打庚○○頭
    部及身體等處，造成庚○○臉部受傷而流血因認被告戊○○
    等3人另涉有刑法第277條之傷害罪嫌（傷害犯行，已據檢察
    官於起訴書載明，雖檢察官漏未敘明該起訴法條而認為係殺
    人行為之一部，但仍應認為業已起訴，本院自應併予審究）
    。
二、按告訴乃論之罪，未經告訴者，應諭知不受理之判決，刑事
    訴訟法第303條第3款分別定有明文。查被告戊○○、甲○○
    、丁○○及寅○○於92年8月18日凌晨3時許朋分上開強盜所
    得12萬元後，因庚○○一直未能與綽號「偉仔」取得連繫，
    戊○○、甲○○與丁○○3人，乃外出打電動玩具，嗣於同
    日上午6時30分許返回上開租屋處，被告戊○○、甲○○、
    丁○○3人見庚○○尚未聯繫上綽號「偉仔」以毒品海洛因
    替代給付，渠等3人乃萌共同傷害人之身體之犯意，分持鋁
    棒、木棒及不明銳器等物毆打庚○○頭部及腳部，致庚○○
    頭部受傷血流如注部分，係被告戊○○、甲○○、丁○○3
    人另行起意所犯，且與其後因被害人之突然反抗始起意殺人
    之行為無關，是本件被告等係另涉犯刑法第277條第1項之傷
    害罪嫌，而依同法第287條前段規定，本罪須告訴乃論。然
    此部分未據有告訴權之庚○○家屬依法提出傷害告訴，此部
    分即欠缺追訴條件，揆諸前揭規定，本應就此為不受理判決
    ，惟起訴事實認此部分犯行係前開論罪科刑之殺人部分之一
    部，爰不另為不受理之判決。
陸、
一、檢察官認業經台灣台南地方法院檢察署92年偵字第10780號
    、93年偵字第687號、及台灣高雄地方法院檢察署92年偵字
    第22406號併案案件，與本件被告戊○○經起訴判刑部份有
    裁判上一罪關係，原審未併與審理，顯有違誤而提起上訴部
    分，經查前揭併案部分業經原審退回後，另行經台灣高等法
    院高雄分院以96年上訴字第119號判決確定在案（附表二編
    號10部分、附表二編號1部分），有判決書在卷可參，從而
    此部分檢察官上訴為無理由，附此敘明。
二、又戊○○等人於92年8月17日上午7時30分許，在「頑皮家族
    休閒育樂廣場」時，強押庚○○進入ZP-4916號小客車，強
    取庚○○所駕駛8S-5361號小客車鑰匙後，並在庚○○所駕
    駛之上開小客車內搜得庚○○所有疑似安非他命2兩及海洛
    因1錢部分，經查，被告雖自前揭車輛取得疑似安非他命2
    兩及海洛因1錢之物品，然前揭物品未經扣案送請鑑定，從
    而是否確為第一級毒品海洛因或第二級毒品安非他命，尚屬
    未明，此部分自應為被告等人有利之認定，爰未認定上開物
    品係第一級或第二級毒品，併此敘明。
陸、論罪法條
一、刑事訴訟法第369條第1項、第364條、第299條第1項、第300
    條。
二、刑法第332條第1項、第247條第1項、第37條第1項、第38條
    第1項第1款、第2款、修正前刑法第2條第1項前段、第28條
    、第55條。
本案經檢察官羅清溪到庭執行職務。
中    華    民    國    98    年    12    月    1     日
                  刑事第四庭    審判長法  官  吳志誠
                                      法  官  吳森豐
                                      法  官  羅心芳
以上正本證明與原本無異。
如不服本判決應於收受送達後10日內向本院提出上訴書狀，其未
敘述上訴理由者，並得於提起上訴後10日內向本院補提理由書（
均須按他造當事人之人數附繕本）「切勿逕送上級法院」。
                                      書記官  蔡振豐
中    華    民    國    98    年    12    月    2     日
附錄本判決論罪科刑法條：
中華民國刑法第332條第1項：
犯強盜罪而故意殺人者，處死刑或無期徒刑。
 附表一：
┌──┬───┬──────┬─┬───────┬───────┐
│    │槍枝管│            │  │              │   所有人     │
│    │制編號│            │殺│              │              │
│編號├───┤ 槍枝及彈藥 │傷│   查扣經過   ├───────┤
│    │鑑  定│            │力│              │   沒  收     │
│    │文  號│            │  │              │              │
├──┼───┼──────┼─┼───────┼───────┤
│    │11021 │中共NORINCO │  │              │              │
│    │51293 │廠製213B型，│  │同上          │  戊○○      │
│    │      │口徑9mm之制 │  │              │  甲○○      │
│ １ ├───┤式半自動手槍│  │              ├───────┤
│    │刑鑑字│（含彈匣乙個│有│              │9mm之制式半自 │
│    │092016│）1枝。     │  │              │動手槍（含彈匣│
│    │9790  │            │  │              │乙個）1枝沒收 │
├──┼───┼──────┼─┼───────┼───────┤
│    │      │            │  │              │  戊○○      │
│    │      │9mm制式子彈 │  │              │  甲○○      │
│ ２ ├───┤六顆。採樣試│  │              ├───────┤
│    │同上  │射四顆。    │有│同上          │              │
│    │      │            │  │              │9mm制式子彈二 │
│    │      │            │  │              │顆沒收。      │
├──┼───┼──────┼─┼───────┼───────┤
│    │11021 │義大利BERETT│  │              │              │
│    │51300 │A廠製92FS型 │  │              │  戊○○      │
│    │      │，口徑9mm 制│  │              │  甲○○      │
│ ３ ├───┤式半自動手槍│  │同上          ├───────┤
│    │同上  │（含彈匣乙個│有│              │9mm制式半自動 │
│    │      │）1枝。     │  │              │手槍（含彈匣乙│
│    │      │            │  │              │個）1枝沒收。 │
├──┼───┼──────┼─┼───────┼───────┤
│    │      │            │  │              │  戊○○      │
│    │      │            │  │              │  甲○○      │
│４  ├───┤9mm制式子彈 │  │              ├───────┤
│    │同上  │七顆。試射三│有│同上          │  9mm制式子彈 │
│    │      │顆。        │  │              │  四顆沒收。  │
└──┴───┴──────┴─┴───────┴───────┘
 附表二：
┌──┬───────┬───┬───┬───────────┐
│編號│扣押物名稱    │數 量 │所有人│      備    註        │
├──┼───────┼───┼───┼───────────┤
│ 1  │棒球棒        │1支   │甲○○│對戊○○、甲○○於中華│
│    │              │      │      │南路查扣              │
├──┼───────┼───┼───┼───────────┤
│ 2  │膠帶          │1捲   │甲○○│對戊○○、甲○○於中華│
│    │              │      │      │南路查扣              │
├──┼───────┼───┼───┼───────────┤
│ 3  │手銬          │1幅   │戊○○│自戊○○ZP-4916號小客 │
│    │              │      │      │車上查扣              │
├──┼───────┼───┼───┼───────────┤
│ 4  │衛星定位追蹤器│1組   │戊○○│自戊○○ZP-4916號小客 │
│    │含PDA         │      │      │車上查扣              │
├──┼───────┼───┼───┼───────────┤
│ 5  │手銬          │1副   │戊○○│自戊○○ZP-4916號小客 │
│    │              │      │      │車上查扣              │
├──┼───────┼───┼───┼───────────┤
│ 6  │鋁棒          │1支   │寅○○│自寅○○住處查扣      │
└──┴───────┴───┴───┴───────────┘
 附表三：
┌──┬─────┬────┬────┬───┐
│編號│  日  期  │時  間  │  地點  │逮捕  │
│    │          │        │        │人犯  │
├──┼─────┼────┼────┼───┤
│ 1  │92年8月31 │上午5時 │台南市中│戊○○│
│    │日        │40分許  │華南路二│甲○○│
│    │          │        │段315巷1│      │
│    │          │        │弄24號前│      │
├──┼─────┼────┼────┼───┤
│ 2  │92年8月31 │下午3時 │高雄縣湖│  無  │
│    │日        │20分    │內鄉中山│      │
│    │          │        │路二段31│      │
│    │          │        │巷3號前 │      │
├──┼─────┼────┼────┼───┤
│ 3  │92年8月31 │上午6時 │高雄縣燕│寅○○│
│    │日        │45分    │巢鄉鳳雄│      │
│    │          │        │村鳳旗路│      │
│    │          │        │27之6號 │      │
├──┼─────┼────┼────┼───┤
│ 4  │92年8月31 │上午9時 │高雄縣燕│丁○○│
│    │日        │40分    │巢鄉鳳雄│      │
│    │          │        │村鳳西巷│      │
│    │          │        │25號    │      │
├──┼─────┼────┼────┼───┤
│ 5  │92年9月9日│下午4時 │高雄縣湖│無    │
│    │          │30分    │內鄉福生│      │
│    │          │        │一街32號│      │
└──┴─────┴────┴────┴───┘


司法院資訊處製作；財團法人民間司法改革基金會備份。
